【裁判字號】    97,醫訴,5
【裁判日期】    981222
【裁判案由】    違反醫師法
【裁判全文】
臺灣臺北地方法院刑事判決               97年度醫訴字第5號
公  訴  人  臺灣臺北地方法院檢察署檢察官
被      告  甲○○
選任辯護人  陳英鳳律師
被      告  壬○○
選任辯護人  林新傑律師
上列被告等因違反醫師法案件，經檢察官提起公訴（九十七年度
偵字第六五九二、一二五四○號），本院判決如下：
    主  文
甲○○教唆未取得合法醫師資格，擅自執行醫療業務，處有期徒
刑陸月，如易科罰金，以新臺幣壹仟元折算壹日。
壬○○未取得合法醫師資格，擅自執行醫療業務，處有期徒刑陸
月，如易科罰金，以新臺幣壹仟元折算壹日。
    事  實
一、甲○○係址設臺北市大安區○○○路○段一六○巷四十五號
    一樓「好家庭牙醫診所」（下稱好家庭診所）之負責人，壬○○則受僱於該診所擔任牙醫助理。甲○○、壬○○均明知
    壬○○未依法取得醫師資格，不得擅自執行醫療業務，甲○○竟基於教唆壬○○反覆執行醫療業務行為之單一犯意，而
    壬○○則基於反覆執行醫療業務行為之單一犯意，自民國九
    十六年一月間某日起至同年九月間某日止，由壬○○依甲○○之指示，為己○○、戊○○等牙齒矯正病患從事將矯正器
    之托架黏貼於齒面及更換、調整橡皮筋等醫療業務行為。
二、案經戊○○告訴及臺北市政府警察局大安分局報請臺灣臺北
    地方法院檢察署檢察官偵查起訴。
    理  由
壹、程序部分：
一、本判決所引用之證人即告訴人戊○○、證人乙○○、己○○
    於檢察官偵查中所為之供詞，均業經具結，有結文在卷為憑
    ，且偵查中檢察官向被告以外之人所取得之陳述，原則上均
    能遵守法律規定，不致違法取供，其可信性極高，並無顯有
    不可信之情況，揆之刑事訴訟法第一百五十九條之一第二項
    之規定，該等證人於檢察官偵查中經具結之證詞，顯具有證
    據能力，且本院為保障被告甲○○、壬○○二人之詰問權，
    復已傳訊該等證人到庭接受交互詰問，是該等證據已經本院
    合法調查，自得為本案之證據。
二、有關蘋果日報記者乙○○於九十六年九月十一日至前開好家
    庭診所錄影之光碟及照片之證據能力：
    證人乙○○於本院九十八年七月二十一日審理時證稱：當天
    陪同告訴人戊○○至好家庭診所時有用ＤＶ錄影，是從一進
    診所就開始錄影，但因等候時間過久，故在一段時間後，伊
    有進洗手間將錄影帶調到最前面重錄，所以最後實際錄製的
    畫面是從告訴人戊○○說快要輪到進去診療開始錄到至診所
    出來為止，蘋果日報上刊載之畫面是從ＤＶ影像中擷取，之
    後該捲ＤＶ並無交給告訴人戊○○，而是存檔到報社，由報
    社管理，卷內之錄影光碟並無經過變造、偽造或剪輯的情形
    ，當天是在經過告訴人戊○○同意後，陪同前往並錄影，錄
    影目的是就投訴人所述檢舉的事情進行蒐證，以確認投訴人
    陳述的真偽。當時告訴人戊○○是透過報社投訴爆料的管道
    向報社投訴，之後由報社分派給伊，伊再於前往診所的前一
    天和告訴人戊○○聯絡確認等語（見本院九十八年七月二十
    一日審判筆錄），足認卷內之該錄影光碟內容係傳達告訴人
    戊○○於九十六年九月十一日至好家庭診所就診時所拍攝之
    現場情況，透過該影像所傳達的情形即為當時拍攝之現場情
    形，內容上顯具有一致性，乃透過科學、機械之方式對於所
    拍攝內容所為忠實且正確之紀錄，錄影影像並不存在人對現
    實情形的知覺、記憶所經常發生的表現錯誤，是認錄影光碟
    之性質係非供述證據，並無傳聞法則之適用。再該錄影行為
    所取得之證據，非國家偵查機關取得證據之行為，所錄製之
    目的係為蒐集被告二人是否涉有違反醫師法犯行之證據，而
    前開好家庭診所為公眾得出入之場所，且於進行醫療行為中
    應受保護之人為受診療（即病患）之隱私，該錄影既已得受
    診療之告訴人戊○○同意後方為拍攝，告訴人戊○○為保護
    自身權益所為之該蒐證，尚無不法，故縱未得被告二人之同
    意，仍無刑事訴訟第一百五十八條之四規定之證據能力應予
    以排除之法則適用（按刑事訴訟法第一百五十八條之四證據
    排除規定，規範之對象為屬政府以公權力非法取證之情形。
    而在私人非法取證的情形，除非立法者表態將證據排除，否
    則在無法源依據的情形下，僅在顯有明顯嚴重侵害人權之例
    外情形，不得將私人非法取得證物排除，此舉不僅我國如此
    ，日本、美國、德國之立例通例亦然），亦無通訊保障監察
    法之適用（按該法僅係規範公務員而非規範私人間之蒐證行
    為），是被告二人之辯護人稱該證據無證據能力云云，尚有
    誤會。況該錄影光碟之內容業經本院於九十八年七月二十一
    日審理時當庭勘驗該錄影光碟，發現該錄影畫面為一鏡到底
    ，顯未有何剪接或合成之情，證人乙○○於本院九十八年七
    月二十一日審理時亦證稱所勘驗之畫面即為當日拍攝之全部
    經過等語（見本院九十八年七月二十一日審判筆錄），是該
    錄影光碟顯已經本院依法踐行勘驗之調查證據程序而為合法
    調查，至卷內之照片為上開錄影片段之擷取，是依法均得為
    本案判斷之證據。
貳、實體部分：
一、訊據被告甲○○對於擔任好家庭診所負責人，被告壬○○受
    僱於該診所擔任助理，且告訴人戊○○曾至該診所進行牙齒
    矯正之事實坦承不諱，被告壬○○對於受僱並擔任好家庭診
    所牙醫助理，且渠未取得醫師資格之事實亦坦認在卷，然均
    矢口否認有何違反醫師法之犯行，被告甲○○辯稱：並未叫
    被告壬○○幫病人作矯正牙齒之行為，其只有叫助理教病人
    刷牙，將食物殘渣清除乾淨而已云云。被告壬○○則以渠在
    診所是負責預約、掛號、幫醫生傳遞器械、準備器械及教病
    人口腔衛教刷牙等工作，並未為任何醫療行為云云為辯。
二、經查：
(一)證人即告訴人戊○○於九十七年一月十一日偵查中結證稱：
    在好家庭診所已診治三年，當時醫生本來說一年半完成，但
    後來戴了三年矯正器還沒有效果，且之後都是助理在做矯治
    等語（見九十六年度他字第八三七七號偵查卷宗第三十頁）
    。於九十七年四月十一日偵查中結證稱：係自九十三年八月
    間至被告甲○○之診所接受牙齒矯正，當時被告甲○○表示
    全部療程需一年半，實際進行療程到九十六年九月間等語（
    見九十七年度偵字第六五九二號偵查卷宗第三十六頁）。於
    本院審理中證稱：在九十三年八、九月間因牙縫過大，至好
    家庭診所做矯正，當時被告甲○○說要作全口矯正，時間要
    一年半，費用為新臺幣十萬元，一開始是由助理將小橡皮筋
    塞在齒縫裡面，並且有試矯正的鐵環，之後上矯正器時是由
    被告甲○○作。在進行矯正約數月到一年之間，被告壬○○
    就到診所工作，此後關於伊之矯正作業都由被告壬○○處理
    ，當時伊回診間隔是三週一次，每次回診都是由助理先將橡
    皮筋拆掉，被告甲○○會看大約幾秒之時間，然後就會用口
    述的方式指示助理要幫伊做何種處置，接著就由助理過來幫
    伊作。有時矯正器鬆落也都是由助理即被告壬○○處理，被
    告壬○○會先幫忙拔掉橡皮筋和矯正鐵線，用儀器幫伊把牙
    齒上的黏著劑清掉，並且吹乾牙齒後，重新黏上矯正器，照
    鹵素光，再依照被告甲○○之指示調整鐵線，如果矯正器沒
    有脫落，就直接依被告甲○○之指示幫伊調整橡皮筋或鐵線
    到一定的進度。而且有時矯正器掉了，被告甲○○還說沒關
    係，不會有影響，後來助理壬○○看到還會幫伊黏上去，直
    到九十六年九月多伊才向媒體投訴。在九十六年九月伊矯正
    器掉落時，有先預約回診，後來是記者乙○○陪同回診，九
    月十一日當天就是全部由被告壬○○幫伊處理，被告壬○○
    有先拔掉橡皮筋和矯正鐵線，用儀器幫伊將牙齒上之黏著劑
    清掉，並且吹乾牙齒後，重新黏上矯正器，再照鹵素光，當
    天有兩顆矯正器掉落，所以有粘了兩顆。當天被告甲○○雖
    然有在診療處走動，但是當天被告甲○○始終沒有幫伊實際
    處理，而且當天被告壬○○並無為清潔牙齒的示範教學等語
    （見本院九十七年十一月二十五日審判筆錄）。
(二)證人己○○於偵查中證稱：在九十五年年底去諮詢牙齒矯正
    ，九十六年一月十九日決定在好家庭診所進行戴牙套矯正治
    療，整個過程以助手即被告壬○○幫伊做牙齒矯正治療居多
    ，伊換過很多次橡皮筋，被告甲○○親手幫伊換橡皮筋只有
    二到三次，其他的都是助手即被告壬○○及在被告壬○○之
    前的前任助手幫伊換橡皮筋，且助手換的時候，被告甲○○
    連看都沒看或只看一下就走了。只有第一次黏矯正器是由被
    告壬○○及前手（小紅）幫伊黏，被告甲○○在過程中有來
    回看，但黏的過程都是助手在黏。伊每隔三星期回診所矯正
    調整一次矯正器，到了九十六年八月就沒繼續給被告甲○○
    之診所做牙齒矯正。伊雖然不知道被告壬○○是用什麼器具
    來調整橡皮筋，但伊確定有用手及某個器械調整等語（見九
    十六年度他字第八三七七號偵查卷宗第三十八至四十頁）。
    證人己○○於本院審理中證稱：是在九十五年十二月間至好
    家庭診所去詢問，九十六年一月間開始上矯正器，當時是由
    被告壬○○及診所另一名叫小紅的助理上矯正器，當時被告
    甲○○有過來看，並且告訴助理要怎樣黏，但是在實際黏的
    時候，就是由被告壬○○黏，接受矯正期間大約三週回診一
    次，是回診更換橡皮筋，都是由被告壬○○及小紅更換，被
    告甲○○也有換過橡皮筋，比例上大約十次中，有兩次是被
    告甲○○換，其他都是由助理換，矯正期間曾經有矯正器脫
    落後重新黏上去的情形，都是由助理黏的，醫生沒有黏過等
    語（見本院九十七年十一月二十五日審判筆錄）。
(三)證人乙○○於偵查中結證稱：九十六年九月三十日蘋果日報
    所刊登名醫雇用助理無照洗牙為伊去現場勘查報導，有用錄
    影機拍攝。當時是因為報社接獲告訴人戊○○投訴，報社要
    伊去診所現場勘查，伊與告訴人戊○○在九月中某日去好家
    庭診所，當時診所要告訴人戊○○躺在診療台上，一位穿粉
    紅色衣服的戴口罩和手套的女子開始整理儀器及裝機頭並拉
    上探照燈，開始作局部清潔的工作，伊有看到該女子拿鑽頭
    在告訴人戊○○口腔作業，還使用吸唾管及吹氣噴槍。當天
    沒看到被告甲○○坐在告訴人戊○○的診療台旁的醫師位子
    上替告訴人戊○○診療，倒是助理一直坐在醫師的位置，且
    當時伊沒聽到助理有做潔牙的示範教學等語（見九十六年度
    他字第八三七七號偵查卷宗第二十九、三十頁）。於本院審
    理時證稱：在接到告訴人戊○○之投訴後，有先詢問案情，
    確定是否有在好家庭診所進行矯正，因為告訴人戊○○說醫
    生會請助理作醫療行為，所以有跟告訴人戊○○說希望能到
    現場去看，在陪同告訴人戊○○至診所當天，告訴人戊○○
    躺在診療檯上，伊站在告訴人戊○○之左後方，有看到一位
    助理小姐戴著口罩坐在告訴人戊○○右後方，分持吸口水的
    管子和一個器械，一邊吸口水、一邊刮除牙齒表面的東西，
    在當天要去診所之前告訴人戊○○有說是因為橡皮筋鬆脫的
    情形要回診所作處理，在診療檯旁邊時並無聽到助理跟告訴
    人戊○○說是在做清潔牙齒的示範教學，而且也沒有看到牙
    刷。在該名助理刮完後，該助理有對告訴人戊○○的牙齒噴
    空氣，並且聽到噴氣的聲音，當天伊是攜帶隱藏式錄影機，
    放在包包裡等情（見本院九十七年十一月二十五日審判筆錄
    ）。
(四)有關牙醫診所疑僱用助理執行業務，如該助理以牙科治療台
    上慢速機頭（Low speed）之刷毛鑽頭作齒面打光（polis
    hing）處理及牙科助理經醫師指示將bracket（矯正托架）
    黏貼於齒面，並綁上或調整橡皮筋之行為，係屬醫療行為，
    有行政院衛生署九十六年十二月六日衛署醫字第○九六○○
    五二二六七號函在卷可按（見九十六年度他字第八三七七號
    偵查卷宗第二十二頁）。另牙科助理不可以執行「口內」之
    治療，只可施作於「口外」之裝置清潔、清除黏著劑、材料
    準備、口腔衛生教育、醫師執行治療行為之助手等，並有行
    政院衛生署九十八年三月五日衛署醫字第○九八○二○○八
    七號函所檢送之行政院衛生署醫事審議委員會編號第000
    0000號鑑定書在卷可查（見九十八年度偵字第一一○四
    號偵查卷宗第二至六頁），此外，並有照片五幀附卷可考。
(五)況被告壬○○於偵查中亦稱：在教告訴人戊○○刷牙過程中
    ，有發現矯正釘脫膠，有幫告訴人在脫膠部分補膠，且有用
    氣槍吹乾告訴人戊○○牙齒周圍及口水，之後拿條狀膠水點
    脫膠部分，幫患者固定，有時發現告訴人戊○○之橡皮筋髒
    掉，會幫告訴人戊○○換掉，且有患者自行向診所要橡皮筋
    回家自己更換等語（見九十六年度他字第八三七七號偵查卷
    宗第十七、十八頁）。
(六)是綜合前述證人之證述及被告壬○○之陳述，可知被告壬○○確有為牙齒矯正病患從事將矯正器之托架黏貼於齒面及更
    換、調整橡皮筋等醫療業務行為無訛，至起訴書所述之打光
    齒面行為，依卷內資料則屬無從認定，附此敘明。另告訴人
    戊○○、證人己○○所證情節大致相符，證人乙○○與被告
    二人復無特殊恩怨關係，若非被告二人確有為上開情節，告
    訴人戊○○、證人己○○焉可能一再指稱被告二人有上開違
    反醫師法之情節，且多次證述內容均屬相符？因認告訴人戊○○、證人己○○之證述，尚符事實而可採，被告二人前開
    所辯，則屬卸責之詞，不足採信。
(七)至證人辛○○於本院審理中固證稱於九十六年九月十一日並
    未看到助理幫告訴人戊○○黏矯正器、打光齒面、調整橡皮
    筋或洗牙，當日助理是在解釋口腔清潔之情形等行為云云，
    然證人辛○○亦證稱當日僅注意告訴人戊○○所在之治療檯
    三至五秒等語，是證人辛○○親自見聞之時間顯然甚為短暫
    ，參之證人辛○○於作證時仍受僱於被告甲○○擔任負責人
    之好家庭診所，其所為證言不無避重就輕之可能，因認不足
    為有利於被告二人之認定。再證人丙○○固證稱伊所為之矯
    正行為均由被告甲○○本人親自處理，且於九十六年九月十
    一日就診時並未看到助理即被告壬○○幫告訴人戊○○為打
    光齒面、黏貼矯正托架、綁上或調整橡皮筋之行為，且伊之
    前就診時有見過證人己○○，證人己○○均係由被告甲○○
    替之為醫療行為，被告壬○○並未為看診或為醫療動作等語
    ；證人庚○○證稱其女在好家庭診所進行矯正都是由被告甲○○看診，在其看到告訴人戊○○就診那次是被告甲○○為
    告訴人戊○○治療等語；證人丁○○證稱在診所看到證人己○○時都是被告甲○○看診等語，證人癸○○證稱：為證人
    己○○看診之人為被告甲○○等語，矧證人丙○○、丁○○
    、癸○○於九十八年六月二日作證時仍為被告甲○○之矯正
    病患，且證人庚○○於九十八年六月二日作證時其女仍為被
    告甲○○之矯正病患，業據該等證人證述在卷，則該等證人
    所言是否因具有醫病關係而為避重就輕之證言，已屬可疑。
    又告訴人戊○○、己○○於矯正期間內既多次前往前開診所
    ，該等證人於本院審理中亦證稱並未於證人戊○○、己○○
    就診時全程在場，則該等證人於本院所證情節，顯僅屬片段
    所見及之治療情形，不足為宏觀證人戊○○、己○○整個治
    療行為之認定依據。況衡之常情，病患於診療椅上為牙齒矯
    正時，該椅常有相關角度之傾斜，以方便醫師為治療或矯正
    行為，則於此狀況下，除非其他病患有發出較大之聲響或重
    大特殊情形，當無全程注意其他病患之可能，本院因認該等
    證人所為證言，均為迴護被告二人之情，不足為有利於被告
    二人之認定。另中華牙醫學會九十七年四月三十日函、中華
    民國齒顎矯正學會九十七年五月二十八日函固均稱拆除牙齒
    矯正器橡皮筋、清潔牙齒表面殘膠等行為乃屬一般清潔行為
    未涉及醫療行為，可由牙醫助理人員執行一節，且行政院衛
    生署九十七年十一月二十六日衛署醫字第○九七○○四六五
    七八號函並稱「拆除牙齒矯正器橡皮筋」、「清潔牙齒表面
    殘膠」、「清除口中菜渣」、「用氣槍噴乾牙齒周圍及口水
    」等係屬一般清潔行為一情，矧本院認定被告甲○○教唆被
    告壬○○從事之醫療行為並非該等行為，是自不足執為有利
    於被告二人之認定，均附此敘明。
(八)綜上，本案事證明確，被告二人犯行均堪認定，應予依法論
    科。
三、按醫療業務係指以醫療行為為職業而言，不問是主要業務或
    附屬業務，凡職業上予以機會，為非特定多數人所為之醫療
    行為均屬之。且醫療業務之認定，並不以收取報酬為其要件
    。上揭所稱醫療行為，係指凡以治療、矯正或預防人體疾病
    、傷害、殘缺為目的，所為的診察、診斷及治療；或基於診
    察、診斷結果，以治療為目的，所為的處方、用藥、施術或
    處置等行為的全部或一部的總稱，且此一定義，於醫師、中
    醫師、牙醫師均適用之（行政院衛生署八十三年十一月二十
    八日衛署醫字第八三○六八○○六號函、八十五年七月十八
    日醫署醫字第八五○三八七二三號函參照）。核被告壬○○
    所為，係犯醫師法第二十八條前段之未取得合法醫師資格，
    擅自執行醫療業務罪；核被告甲○○所為，則係犯刑法第二
    十九條、醫師法第二十八條之罪。被告甲○○所犯上開教唆
    犯行，應依刑法第二十九條第二項規定，依其所教唆之醫師
    法第二十八條之罪處罰之。按刑事法若干犯罪行為態樣，本
    質上原具有反覆、延續實行之特徵，立法時既予特別歸類，
    定為犯罪構成要件之行為要素，則行為人基於概括之犯意，
    在密切接近之一定時、地持續實行之複次行為，倘依社會通
    念，於客觀上認為符合一個反覆、延續性之行為觀念者，於
    刑法評價上，即應僅成立一罪，俾免有重複評價、刑度超過
    罪責與不法內涵之疑慮；學理上所稱「集合犯」之職業性、
    營業性或收集性等具有重複特質之犯罪均屬之，例如經營、
    從事業務、收集、販賣、製造、散佈等行為概念者是（九十
    五年度臺上字第一○七九號判決參照）。而醫師法第二十八
    條之罪，在性質上原即具有反覆性，且係在密切接近之一定
    時間及空間內反覆從事性質類似之犯行，於行為概念上，應
    認屬「職業性」或「營業性」之包括的一罪。爰審酌被告甲○○身為牙醫師，對於醫師法之規定當知之甚稔，亦當悉除
    有醫師法第二十八條但書所定之情形外，不得由不具醫師資
    格之人為醫療行為，竟教唆不具醫師資格之被告壬○○為醫
    療行為，而被告壬○○明知渠本身不具醫師資格，卻仍受被
    告甲○○之教唆而擅自為醫療行為，然其等所為之醫療行為
    並非屬重大侵入性之處理，情節不重，兼衡被告二人均無前
    科，品行尚佳、犯罪動機、目的、手段及被告二人犯罪後之
    態度等一切情狀，各量處如主文所示之刑，並均諭知易科罰
    金之折算標準。
四、移送併案審理部分：
(一)臺灣臺北地方法院檢察署九十八年度偵字第一一○四號移送
    併案審理意旨略以：被告甲○○係址設於臺北市大安區○○○路○段一六○巷四十五號一樓「好家庭診所」之負責人，
    自九十三年起至九十六年九月止，因告訴人戊○○之牙齒咬
    合不正、上下排不對併有偏移、多處縫隙之情形，而施以治
    療矯正醫療，本應注意不得由不具醫療專業之助理為之，竟
    由同案被告壬○○依被告甲○○之指示，為告訴人戊○○從
    事打光齒面、將矯正托架黏貼於齒面、綁上或調整橡皮筋等
    醫療業務行為，致使告訴人戊○○受有咬合不正等傷害，因
    認被告甲○○涉犯刑法第二百八十四條第二項前段之業務過
    失傷害罪嫌，且此部分與被告甲○○所涉違反醫師法部分為
    一行為觸犯數罪名之想像競合犯，為起訴效力所及，因而移
    請本院併案審理云云。
(二)經查：臺灣臺北地方法院檢察署就被告甲○○之醫療行為有
    無疏失導致告訴人戊○○齒歪斜之結果送行政院衛生署醫事
    審議委員會進行鑑定，鑑定結果認：一般矯正治療中，可分
    為整平排列期、空間關閉期、完成期，本案只進行到空間關
    閉期，從被告甲○○之檢查項目、資料分析、治療計畫擬訂
    、治療過程所用之矯正線、橡皮圈之使用紀錄中，並無違背
    治療原理及原則，且本案病人本身並未確實配合治療，故本
    身應負部分責任。另一般而言，牙齒移動速度取決於矯正力
    之大小及病人之組織反應。治療期間長短，則受治療方式（
    含矯正力）、病人之組織反應及配合度等。治療時期中，從
    異常咬合到穩定之咬合是需要時間，中間會有部分時間其咬
    合平面可能有偏斜或犬齒、臼齒關係不良狀況發生。故無明
    確之證據可認為被告甲○○有醫療疏失，但從一開始，病人
    與被告甲○○之溝通即不太理想等情，有行政院衛生署九十
    八年三月五日衛署醫字第○九八○二○○八七號函所檢送之
    行政院衛生署醫事審議委員會編號第0000000號鑑定
    書在卷可查（見九十八年度偵字第一一○四號偵查卷宗第二
    至六頁），是告訴人戊○○之咬合不正情形，是否為被告甲○○所造成，顯有可疑，此外，卷內復無足資證明被告甲○○有構成刑法第二百八十四條第二項前段之業務過失傷害罪
    嫌之其他證據，此部分尚難遽以認定被告甲○○涉有此部分
    犯行，是此部分與前開論罪科刑部分顯無何裁判上一罪之關
    係，本院無從加以審理，應退回由檢察官另為適法之處理。
據上論斷，應依刑事訴訟法第二百九十九條第一項前段，醫師法
第二十八條前段，刑法第十一條前段、第二十九條第一項、第二
項、第四十一條第一項前段，判決如主文。
本案經檢察官周懷廉到庭執行職務
中    華    民    國    98    年    12    月    22    日
                  刑事第十一庭  審判長法  官  劉方慈
                                      法  官  顧正德
                                      法  官  黃紹紘
以上正本證明與原本無異。
如不服本判決應於收受送達後十日內向本院提出上訴書狀，並應
敘述具體理由；其未敘述上訴理由者，應於上訴期間屆滿後二十
日內向本院補提理由書（均須按他造當事人之人數附繕本）「切
勿逕送上級法院」。告訴人或被害人如對於本判決不服者，應具
備理由請求檢察官上訴，其上訴期間之計算係以檢察官收受判決
正本之日期為準。
                                      書記官  陳靜君
中    華    民    國    98    年    12    月    30    日
附錄本案論罪科刑所犯法條全文：
醫師法第二十八條
未取得合法醫師資格，擅自執行醫療業務者，處六個月以上五年
以下有期徒刑，得併科新臺幣三十萬元以上一百五十萬元以下罰
金，其所使用之藥械沒收之。但合於下列情形之一者，不罰：
一、在中央主管機關認可之醫療機構，於醫師指導下實習之醫學院
    、校學生或畢業生。
二、在醫療機構於醫師指示下之護理人員、助產人員或其他醫事人
    員。
三、合於第十一條第一項但書規定。
四、臨時施行急救。

司法院資訊處製作；財團法人民間司法改革基金會備份。
